【裁判字號】    95,訴,701
【裁判日期】    950929
【裁判案由】    違反藥事法
【裁判全文】
臺灣臺北地方法院刑事判決               95年度訴字第701號
公  訴  人  臺灣臺北地方法院檢察署檢察官
被      告  乙○○
            甲○○
上二人共同
選任辯護人  蔡吉記律師
            丁中原律師
上列被告因違反藥事法案件，經檢察官提起公訴（94年度偵字第
18100號）
，本院判決如下：
    主  文
乙○○、甲○○均無罪。
    理  由
一、公訴意旨略以：乙○○係位於臺北縣深坑鄉○○路○段１１
    弄６號之中山藥房負責人，甲○○係該藥房之藥師，共同明
    知含有ｍｉｆｅｐｒｉｓｔｏｎｅ成分之ＲＵ─４８６係屬
    未經核准擅自輸入之禁藥，竟基於犯意聯絡，仍未經許可，
    於民國９４年３月間，在上開藥房內，販賣該等ＲＵ─４８
    ６，嗣因民眾購買該等禁藥服用，未能產生終止懷孕之效果
    ，經臺北醫學大學劉偉民教授得知後，基於研究目的，委請
    丙○○前往該藥房購買違法之ＲＵ─４８６送驗後，驗出上
    開ｍｉｆｅｐｒｉｓｔｏｎｅ成份，因認被告涉犯藥事法第
    ８３條第１項之明知禁藥而販賣罪嫌云云。
二、按犯罪事實應依證據認定之，無證據不得認定犯罪事實；又
    不能證明被告犯罪者，應諭知無罪之判決，刑事訴訟法第１
    ５４條第２項、第３０１條第１項分別定有明文。所謂認定
    犯罪事實之證據，係指足以認定被告確有犯罪行為之積極證
    據而言；茍積極證據不足為不利被告之認定時，即應為有利
    於被告之認定，更不必有何有利之證據；又認定犯罪事實所
    憑之證據，雖不以直接證據為限，間接證據亦包括在內，然
    而無論直接證據或間接證據，其為訴訟上之證明，須於通常
    一般之人均不致有所懷疑，而得確信其為真實之程度者，始
    得據為有罪之認定，倘其證明尚未達到此一程度，而有合理
    之懷疑存在而無從使事實審法院得有罪之確信時，即應由法
    院為諭知被告無罪之判決。公訴人認被告涉犯明知為禁藥而
    販賣之罪嫌，係以被告乙○○、甲○○之供述、證人丙○○
    之證詞、臺北縣政府衛生局９４年６月２０日北衛藥字第０
    ９４００４０４３１函、９４年９月２２日北衛藥字第０９
    ４００７４２５８號函等為其主要論據。訊據被告乙○○、
    甲○○２人於偵、審中均堅決否認有何公訴意旨所指之犯行
    ，並辯稱：伊未曾販賣ＲＵ─４８６，衛生局聯合稽查大隊
    及檢察官到店裡搜查，均沒有發現禁藥；陳佳琳送驗藥品與
    伊無關等語。經查：（一）證人丙○○於偵審中陳稱：伊是
    受劉偉民教授委託去中山藥房購買ＲＵ─４８６，去的日期
    是９４年３月間，一共去２次，都是男友陳嘉琳帶伊到藥房
    ，然後伊獨自進藥房購藥，男友陳佳琳在外等伊。第一次去
    的時候只有１位女性在，她說醫師不在，要伊明天再來。第
    二天再去，那位女性所稱的醫師男性有到場，他很詳細問伊
    最後一次生理期是何時、是否有去醫院檢查、如何得知藥房
    有賣ＲＵ─４８６、工作地點及姓名等等問題，之後他才拿
    １包藥給伊。該名女性及男性均為年約５０、６０歲之人。
    伊拿了藥，沒有把藥包打開來看，也不知內容物為何，就馬
    上到臺北市仁愛國中旁中山醫院交給劉偉民教授。陳佳琳事
    後才告知買藥的原因是劉教授有一位患者在伊買藥前到深坑
    藥房買了藥吃，但沒有墮胎成功，所以劉教授想去查這個藥
    等語（偵卷第４５頁、本院９５年９月１５日審判筆錄第２
    頁到第１２頁）。惟查劉偉民教授之案例研究報告記載：某
    病人係於懷孕第７週（約９４年３月間）未經醫師指示而服
    用ＲＵ─４８６，直到第２０週（約９４年５月間）仍未墮
    胎成功，始於９４年６月間轉診至臺北醫學大學附設醫院成
    為劉教授之病人等語（偵卷第３９頁、第４０頁），按劉教
    授係於９４年５月間醫治該病人後，始得知病人有服用ＲＵ
    ─４８６之事實，衡諸常情，劉教授即無可能先於９４年３
    月間委託他人到中山藥房購買ＲＵ─４８６作案例研究，是
    證人丙○○所言是否屬實，顯有可疑。（二）次查被告乙○○年約３０歲，與證人丙○○證稱中山藥房之人年約５０、
    ６０歲乙節，並不相符，被告乙○○顯非在場之人，而證人
    丙○○與中山藥房所謂醫師之男性有諸多交談，衡情應對該
    名男性有所記憶，竟又無法當庭指認被告甲○○是否為在中
    山藥房販賣ＲＵ─４８６之人（見本院９５年９月１５日審
    判筆錄第４頁），其指述具有瑕疪，自難以丙○○之證言而
    為不利被告之認定，遽論被告等有販賣禁藥之事實。（三）
    至於扣案藥品係證人陳佳琳於９４年５月５日親自購買，有
    卷附陳佳琳送驗切結書（偵卷第２０頁）、臺北縣政府衛生
    局９４年６月２０日北衛藥字第０９４００４０４３１號函
    可憑，核與證人丙○○前稱購藥日期係９４年３月間，伊獨
    自進藥房購藥，伊沒有把藥包打開來看就馬上送到中山醫院
    給劉偉民教授等情，互不相符，丙○○在中山藥房購買之藥
    品是否為陳佳琳送驗之藥品，應予存疑，縱令送驗藥品確屬
    禁藥（見９４年９月２２日北衛藥字第０９４００７４２５
    ８號函），亦不得遽論該藥出自中山藥房。（四）參以中山
    藥房未發現ＲＵ─４８６等禁藥之事實，有臺北縣衛生局聯
    合稽查大隊稽查員即證人王宏菁證詞（偵卷第３５頁）、臺
    北縣衛生局現場稽查工作日誌表（偵卷第１１頁）及臺北縣
    政府警察局新店分局搜索筆錄（偵卷第６３頁到第６５頁）
    在卷可按，此外又查無其他積極證據足以證明被告２人確有
    公訴意旨所指之販賣禁藥犯行，其證明難謂達一般人可確信
    其為真實之程度，揆諸前開說明，本件應屬不能證明被告乙○○、甲○○犯罪，應依法諭知被告２人無罪之判決，以免
    冤抑。
據上論斷，應依刑事訴訟法第３０１條第１項，判決如主文。
本案經檢察官張友寧到庭執行職務。
中    華    民    國    95    年    9     月    29    日
                  刑事第五庭    審判長法  官 黃程暉
                                      法  官 李宜娟
                                      法  官 賴秀蘭
上正本證明與原本無異
如不服本判決，應於收受送達後十日內向本院提出上訴書狀，其
未敘述上訴之理由者並得於提起上訴後十日內向本院補提理由書
。
                                      書記官 彭雅慧
中    華    民    國    95    年    9    月    29    日


司法院資訊處製作；財團法人民間司法改革基金會備份。
